【裁判字號】    90,易,867
【裁判日期】    900330
【裁判案由】    詐欺
【裁判全文】
臺灣高雄地方法院刑事判決                            九十年度易字第八六七號
    公  訴  人  臺灣高雄地方法院檢察署檢察官
    被      告  乙○○
右列被告因詐欺案件，經檢察官提起公訴（八十九年度偵字第一四八三二號），本院
判決如左：
    主  文
乙○○連續以詐術得財產上不法利益，處有期徒刑伍月，如易科罰金，以參佰元折算
壹日。緩刑貳年。
    事  實
一、乙○○於民國八十四年九月間，向中國信託商業銀行股份有限公司（下稱中國信
    託銀行）申請使用信用卡刷卡消費簽帳，中國信託銀行乃於辦理徵信後，核發卡
    號為0000000000000000之VISA普卡予乙○○使用，並於八十七
    年八月二十日，依乙○○普卡轉換金卡之申請，再核發卡號為00000000
    00000000號之VISA金卡予乙○○使用，並承諾在乙○○消費簽帳後先代
    為支付帳款予消費之商店，再由乙○○於每月帳單繳款期限日前繳款。詎乙○○
    基於意圖為自己不法利益之概括犯意，明知已無資力繳付消費帳款，且所申請使
    用之上開信用卡，已自八十八年七月二十日起，因未繳清消費帳款而遭停卡，竟
    自八十八年八月二十五日起至同年九月三十日止，利用飛機於飛行時無法與發卡
    銀行聯絡確認授權碼之機會，持卡號為0000000000000000號之
    VISA金卡，大肆在中華航空公司、日本航空公司、全日空航空公司之班機上，刷
    卡多次而購入非日常生活所必需之化妝品、洋酒等物，消費金額達新台幣（下同
    ）十五萬七千九百十二元（刷卡日期、金額、航空公司等均如附件所示，該金額
    不含違約金、利息及之前未繳納之帳款），再將之轉售圖利，使中國信託銀行不
    知其情而對特約商店承擔上開消費款之債務，乙○○因此取得財產上不法之利益
    。嗣因乙○○對於上開消費款項均拒不給付，中國信託銀行始知受騙。
二、案經中國信託銀行訴由台灣高雄地方法院檢察署檢察官偵查起訴。
    理  由
一、訊據被告乙○○固不諱言明知其所持有上開信用卡已經刷爆，仍於前揭時地連續
    持卡消費且未清償消費款之事實，惟矢口否認有何詐欺犯行，辯稱並無詐欺意思
    ，帳單寄來後即有意清償云云。惟查：右揭事實，業據中國信託銀行代理人甲○
    ○、何育翰分別於偵查中及本院審理中指訴綦詳，並有被告中國信託銀行信用卡
    轉換金卡申請表書、消費明細資料、信用卡資訊查詢表各一份附卷可稽；又被告
    復坦承明知其信用卡已因連續未繳納消費款而刷爆等語在卷，且不否認至八十八
    年八月止已積欠中國信託銀行二十一萬多元未清償（包含違約金、循環利息）之
    情，其竟仍未衡量自身經濟狀況，仍連續自八十八年八月二十五日起至同年九月
    三十日止持上開VISA金卡，大量恣意消費，消費金額達十五萬七千九百十二元，
    且所消費項目又非日常生活所必需之化妝品、洋酒等免稅商品，事後又拒不繳款
    ，復參酌其於本院審理中自承其因失業經濟狀況不好，始刷卡購物再出售賺取利
    潤之語在卷，顯見其刷卡時確有不償還消費帳款之詐欺犯意甚明；況且，被告之
    前開消費均集在飛機上，並非一般地面之特約商店，更益徵其確有利用飛機在飛
    行時無法與發卡銀行聯絡確認授權碼之機會恣意刷卡之意無疑。是被告上開所辯
    ，純係卸責之詞，不足採信，本件事證明確，被告犯行堪以認定。
二、按被告前往各特約商店簽帳消費時，不論所購買者為具體財物或無形之服務，其
    主觀上均認為係以由發卡之銀行先行墊付價款之方式，作為其清償對於特約商店
    所欠帳款之手段，而不論被告將來是否會向發卡銀行償付帳款，各特約商店均能
    自發卡銀行取得款項，是被告簽帳消費時主觀上當無詐取特約商店財物之犯意，
    而各該特約商店於接受被告刷卡消費時，僅係同意由發卡銀行承擔被告因消費而
    對該特約商店所負之價金債務而已，在整個交易過程中，各該特約商店均係為自
    己之利益而從事交易活動，是無從使各該特約商店立於發卡銀行之使用人或代理
    人之地位，而認為係發卡銀行授權或指示各特約商店將財物或服務交付予被告，
    因而縱所交付者為現實財物，亦難認被告係詐取發卡銀行之使用人之財物，從而
    被告所詐取者係發卡銀行承擔其消費債務之不法利益，是核被告乙○○所為係犯
    刑法第三百三十九條第二項之詐欺得利罪。其先後多次犯行，均時間緊接，方法
    相同，且觸犯構成要件相同之罪名，顯係基於概括犯意反覆為之，應依連續犯之
    規定論以一罪，並加重其刑。爰審酌被告明知經濟情況不佳，竟利用飛機航行中
    無法確認信用卡授權碼之漏洞，恣意消費無所節制，惟金額尚小，且已分別於八
    十八年九月一日、十月五日、八十九年二月二十二日、八月十五日總計償還三萬
    五百元，有繳款單據影本一份可憑，及其犯後坦承部分犯行等一切情狀，酌情量
    處如主文所示之刑，並諭知易科罰金之折算標準。又被告前未曾受有期徒刑以上
    刑之宣告，有本院被告院內索引卡紀錄表、臺灣高等法院被告全國前案紀錄表各
    一份在卷可按，且其事後已償還部分款項，家中復有三名子女待其撫育，有戶口
    名簿影本一份可佐，經此偵查、起訴及論罪科刑程序，當知所警惕，信無再犯之
    虞，本院認所宣告之刑以暫不執行為適當，爰併諭知緩刑二年，以啟自新。
據上論斷，應依刑事訴訟法第二百九十九條第一項前段，刑法第五十六條、第三百三
十九條第二項、第四十一條第一項、第七十四條第一款，罰金罰鍰提高標準條例第一
條前段、第二條，判決如主文。
中      華      民      國      九十      年      三      月    三十    日
                                  臺灣高雄地方法院刑事第一庭
                                          法  官  黃  悅  璇
右正本證明與原本無異。
如不服本判決，應於判決送達後十日內，向本院提出上訴狀。
                                          書記官  沈      蘊
中    華    民    國      九十      年       三      月     三十       日


司法院資訊處製作；財團法人民間司法改革基金會備份。
